臺灣基隆地方法院民事判決　八十九年度重訴字第一○號
　　原　　　告　中國石油股份有限公司
　　法定代理人　乙○○
　　被　　　告　甲○○
右當事人間請求拆屋交地事件，本院判決如左：
    主    文
被告甲○○應將其所占有使用之如附圖一序號５所示之基隆市○○區○○段三００─
５地號土地、面積捌平方公尺上之房屋（門牌號碼：基隆市○○區○○路三一巷四之
一號）及同地號土地如附圖二Ａ部分所示、面積二十三平方公尺上之房屋（門牌號碼
：基隆市○○區○○路三一巷四之二號）拆除，將占用之土地返還原告。
本判決第一項之履行期間為拾個月。
訴訟費用由被告負擔一千七百四十九分之三十一，餘由於民國九十一年十一月十五日
另行判決之被告負擔。
本判決第一項於原告以新台幣壹拾壹萬參仟元為被告供擔保後得假執行。但被告如於
假執行程序實施前，以新台幣參拾肆萬壹仟元為原告供擔保後得免為假執行。
    事    實
壹、原告方面：
甲、聲明：
一、被告甲○○應自座落基隆市○○區○○段三００─五地號土地，門牌號碼基隆市
    中正區○○路三一巷四之一號房屋如附圖一之序號５所示斜線部分面積八平方公
    尺；及座落同地段三００─五地號土地，門牌號碼基隆市○○區○○路三一巷四
    之二號房屋如附圖一所示Ａ斜線部分面積共二十三平方公尺遷出，將該房屋拆除
    ，將土地返還原告。
乙、陳述：
    緣基隆市○○區○○段八六、三００、三００之四、之五、之六、之七及八等七
    筆地號土地（以下稱系爭土地）為原告所有，被告甲○○及其餘被告（已於九十
    一年十一月十五日判決）未經原告同意，或分別於其上搭建如附表門牌號碼欄所
    示之房屋（以下稱系爭房屋），非法占用上開土地，為侵害原告之所有權，爰依
    民法第七百六十七條之規定，請求被告房屋拆除，並將基地返還原告如訴之聲明
    。
丙、證據：提出地籍圖謄本七件、實測圖一件、土地登記簿謄本六件為證，並聲請測
    量各被告占用土地之情形。
貳、被告方面：
甲、聲明與陳述：
    我使用土地已五十幾年了，我的是四之一號、四之二號，有繳房屋稅。
乙、證據：未提出證據供審酌。
參、本院囑託基隆市信義地政事務所測量各被告占用系爭土地之情形，並製成複丈成
    果圖。
    理      由
一、原告主張其所有之系爭土地經被告無權占有之事實，已據其提出系爭土地之地籍
    圖謄本七件、實測圖一件、系爭土地登記簿謄本七件為證，為被告所不爭執，並
    經本院勘驗及囑託基隆市信義地政事務所測量在卷，原告之主張可信為真實。
二、本件被告雖抗辯已使用系爭土地五十幾年，有繳房屋稅等語，然查，被告之房屋
    係無正當權源而占有使用原告所有之土地，而其情形復不符合民法第四百二十五
    條之一（或最高法院四十八年台上字一四五號判例）所指之土地及其土地上之房
    屋同屬一人所有，而僅將土地或僅將房屋所有權讓與他人，或將土地或房屋同時
    或先後讓與相異人之得推斷土地受讓人默許房屋受讓人繼續使用土地，但應支付
    相當代價之情形，而其繳交房屋稅係就其所有房屋所負擔之稅法上之義務，與其
    是否有使用系爭土地之正當權源無涉，被告復未舉證證明其有何合法使用系爭土
    地之權源，故被告之抗辯，核無足取，原告因此基於所有權人之地位，依民法第
    七百六十七條之規定，請求被告等人拆屋還地，為有理由，應予准許。
三、按拆屋還地依其性質非立時可就，爰依民事訴訟法第三百九十六條第一項之規定
    ，酌定本件履行期間為十個月。
四、兩造陳明願供擔保，聲請宣告假執行或免為假執行，經核均無不合，爰分別酌定
    相當之擔保金額宣告之。
五、結論：原告之訴為有理由，依民事訴訟法第七十九條但書、第三百九十條第二項
    、第三百九十二條、第三百九十六條，判決如主文。
中　　　華　　　民　　　國　　九十一　　年　　十一　　月　　二十九　日
                                臺灣基隆地方法院民事庭
~B法　　　官　蔡聰明
右為正本係照原本作成
如對本判決上訴，須於判決送達後廿日內向本院提出上訴狀
中　　　華　　　民　　　國　　九十一　　年　　十一　　月　　二十九　日
~B法院書記官　洪月甚
